【裁判字號】    98,訴,641
【裁判日期】    980508
【裁判案由】    違反毒品危害防制條例
【裁判全文】
臺灣彰化地方法院刑事判決               98年度訴字第641號
公  訴  人  臺灣彰化地方法院檢察署檢察官
被      告  甲○○
                    號
上列被告因違反毒品危害防制條例案件，經檢察官提起公訴（98
年度毒偵字第466號），於本院準備程序中，被告就被訴事實為
有罪之陳述，經裁定改行簡式審判程序，本院判決如下：
    主  文
甲○○施用第一級毒品，累犯，處有期徒刑拾月。
    事實及理由
一、犯罪事實：
  (一)甲○○自民國（下同）85年間起有多項麻藥、施用毒品前科
    ，並曾因施用毒品案件，經強制戒治，於89年8月6日執行完
    畢出所。其復於上開強制戒治執行完畢釋放後5年內，於
    92年7月某日起至93年10月13止，連續施用第一、二級毒品
    案件，經本院以93年度訴字第1089號判決分別判處有期徒刑
    10月、5月。因竊盜案件，經本院以93年度易字第939號判
    決判處有期徒刑2年8月確定。上開案經本院94年度聲字
    第1760號裁定，定應執行刑3年8月。又於94年間，因詐欺
    、偽證案件，經本院以94年度訴字第958號判決分別判處有
    期徒刑3月、3月，定應執行刑5月確定，並在上述案件
    後執行，上述案件於96年7月16日假釋出監，本應至
    97年8月20日假釋期滿。然因中華民國96年度罪犯減刑條例
    實施，假釋中案件視為已減刑，上述案件視為已經減刑為
    5月、2月15日，上述案件視為減刑為有期徒刑1月15日、1
    月15日。97年11月18日經本院97年度聲字第2429號裁定上述
    減刑後之案件與未減刑之案件，應執行刑3年2月，上述
    案件應執行刑2月15日，三案應執行期滿日為96年12月6日
    （構成累犯）。又犯竊盜罪，經本院97年度彰簡字第706
    號判決處有期徒刑2月，97年10月23日執行完畢（構成累犯
    ）。又於97年5 月14日施用第一、二級毒品，經本院97年
    度訴字第1938號判決處有期徒刑9月、6月，定應執行刑1年2
    月，案經台灣高等法院台中分院97年度上訴字第2270號判決
    維持，97年11月3日確定。因犯竊盜罪，經本院97年度易
    字第1175號判決處有期徒刑5月，案經台灣高等法院台中分
    院97年度上易字第1725號判決維持，97年11月14日確定。
    於97年6月2日、97年6月10 日犯施用一、二級毒品罪，經本
    院97年度訴字第2257號判決處有期徒刑9月、9月、6月、6月
    ，定應執行刑1年9月，97年11月6日確定。因於97年7月10
    ～13日，施用第一、二級毒品罪，經本院97年度訴字第3040
    號判決處有期徒刑10月、6月，定應執行刑1年2月，98年1月
    5日確定。又於97年5月19、20日施用第一、二級毒品案件
    ，經本院97年度訴字第2577號判決處有期徒刑7月、6月，定
    應執行刑1年，97年11月6日確定。又犯因二件竊盜案，經
    本院97年度易字第1695號判決處有期徒刑4月、拘役50日，
    97年11月24日確定。又於97年7月24日施用第一級毒品，
    經本院97年度訴字第2909號判決處有期徒刑8月，97年11月
    17日確定。上述案件均尚未執行。
  (二)甲○○仍不知悔改，復基於施用第一級毒品海洛因之犯意，
    於98年1月18日中午12時許，在其位於彰化縣彰化市○○路
    159巷1弄6號住所內，以將海洛因置入針筒內摻水稀釋後注
    射血管之方式，施用第一級毒品海洛因1次。
  (三)嗣為警於98年1月20日晚上6時49分許，依列管毒品人口通知
    其到場採尿送驗，結果呈毒品「嗎啡」陽性反應。
二、認定事實之證據及理由：
  (一)被告於警訊、偵查、本院審理中之自白。
  (二)彰化縣警察局彰化分局委託檢驗尿液代號與真實姓名對照認
    證單，證明被告接受採尿送驗之事實。
  (三)詮昕科技股份有限公司濫用藥物尿液檢驗報告書一份，證明
    被告驗尿呈現「嗎啡」之陽性反應。
  (四)不再送觀察勒戒之理由：
    按毒品危害防制條例於92年7月9日修正公布，自93年1月9日
    施行，其中第20條、第23條將施用毒品之刑事處遇程序，區
    分為「初犯」及「五年內再犯」、「五年後再犯」。依其立
    法理由之說明：「初犯」，經觀察、勒戒或強制戒治後，應
    為不起訴處分或不付審理之裁定；經觀察、勒戒或強制戒治
    執行完畢釋放後，「五年內再犯」者，因其再犯率甚高，原
    實施之觀察、勒戒及強制戒治既已無法收其實效，爰依法追
    訴或裁定交付審理。至於經觀察、勒戒或強制戒治執行完畢
    釋放後，「五年後再犯」者，前所實施之觀察、勒戒或強制
    戒治已足以遮斷其施用毒品之毒癮，為期自新及協助其斷除
    毒癮，仍適用「初犯」規定，先經觀察、勒戒或強制戒治之
    程序。從而依修正後之規定，僅限於「初犯」及「五年後再
    犯」二種情形，始應先經觀察、勒戒或強制戒治程序。倘被
    告於五年內已再犯，經依法追訴處罰，縱其第三次（或第三
    次以上）再度施用毒品之時間，在初犯經觀察、勒戒或強制
    戒治執行完畢釋放五年以後，已不合於「五年後再犯」之規
    定，且因已於「五年內再犯」，顯見其再犯率甚高，原實施
    觀察、勒戒或強制戒治，已無法收其實效，即應依該條例第
    10條處罰（最高法院95年度第7次刑事庭會議決議參照）。
    本件被告前因施用毒品案件，經強制戒治，於89年8月6日執
    行完畢出所。其復於強制戒治執行完畢釋放後5年內之自92
    年7月某日起至93年10月13止，連續施用第一、二級毒品（
    本院93年度訴字第1089號判決），有卷附臺灣高等法院被告
    前案紀錄表可證。被告既曾於「五年內再犯」，且經法院判
    處罪刑確定，其又於98年1月18日施用毒品，即非屬該條例
    第20條第3項所定「五年後再犯」之情形，仍應論以毒品危
    害防制條例第10條第1項之施用第1級毒品罪。
  (五)被告自白核與事實相符，足堪採信。本件事證明確，被告施
    用第一級毒品犯行，已可認定。
三、論罪科刑：
  (一)核被告所為，係犯毒品危害防制條例第10條第1項之施用第
    一級毒品罪。被告持有毒品之低度行為，應為施用之高度行
    為所吸收，不另論罪。
  (二)被告有犯罪事實欄內之徒刑執行經過，此有臺灣高等法院被
    告全國前案紀錄表可稽，其受此有期徒刑執行完畢後，五年
    以內故意再犯有期徒刑以上之罪，應依累犯規定，加重其刑
    。被告係因警方持檢察官簽發強制到場採尿通知書通知其到
    場，並無自首適用，應予敘明。
  (三)量刑審酌：被告自近年來毒品與竊盜紀錄不斷，雖經勒戒、
    徒刑宣告，仍不知悔改而再度施用毒品，可知欠缺自制力，
    從未徹底覺悟。被告自述已離婚、有兒女，家中尚有爸爸、
    弟弟等情，被告自假釋出監以來，密集涉入多件犯行，未見
    悔悟之心，吸毒害人害己，被告顯無醒悟，惟犯罪後坦承犯
    行，態度尚屬良好等一切情狀，量處如主文所示之刑，以示
    懲儆。
四、適用法律：
  (一)刑事訴訟法第273條之1第1項、第310條之2、第454條第1項
    。
  (二)毒品危害防制條例第10條第1項、刑法第11條、第47條第1項
   。
本案經檢察官王元郁到庭執行職務。
中    華    民    國    98    年    5    月     8    日
                  刑事第四庭       法  官  葉明松
以上正本證明與原本無異。
如不服本判決應於收受判決後10日內向本院提出上訴書狀，並應
敘述具體理由；其未敘述上訴理由者，應於上訴期間屆滿後20日
內向本院補提理由書（均須按他造當事人之人數附繕本）「切勿
逕送上級法院」。
中    華    民    國    98    年    5    月     8    日
                                   書記官  施秀青
附錄本案論罪法條：
毒品危害防制條例第10條
施用第一級毒品者，處 6 月以上 5 年以下有期徒刑。
施用第二級毒品者，處 3 年以下有期徒刑。


司法院資訊處製作；財團法人民間司法改革基金會備份。
